【裁判字號】    99,小上,114
【裁判日期】    990913
【裁判案由】    給付管理費
【裁判全文】
臺灣臺北地方法院民事判決             99年度小上字第114號
上  訴  人  乙○○
被上訴人    臺北市延壽國民住宅社區Ｈ區管理委員會
法定代理人  甲○
上列當事人間請求給付管理費事件，上訴人對於中華民國99年 6
月17日臺灣臺北地方法院臺北簡易庭99年度北小字第950 號第一
審判決提起上訴，本院判決如下：
    主  文
上訴駁回。
第二審訴訟費用新臺幣壹仟伍佰元由上訴人負擔。
    理  由
一、本件上訴意旨略以：
  (一)國民住宅條例於民國88年、91年、94年均曾修正公布，但並
    未修定如公寓大廈管理條例第38條第1 項之規定，訂定國民
    住宅主管機關輔導成立之國民住宅社區管理委員會具有當事
    人能力，而原審判決依公寓大廈管理條例第38條第1 項之規
    定，認定被上訴人有當事人能力，適用法律顯然有誤。
  (二)另國民住宅條例於94年修正時，已將國民住宅條例第18條刪
    除而增訂第18條之1 ，立意係要國民住宅社區自行依公寓大
    廈管理條例設立管理機關為自治管理。國民住宅條例第18條
    之1 第3 項雖規定國民住宅管理維護基金未提撥前，第1 項
    國民住宅社區之管理維護，仍依本條例94年1月4日修正之條
    文施行前之規定辦理之；惟依國民住宅社區管理維護辦法第
    5 條規定，國民住宅社區管理及維護之執行，係屬直轄市、
    縣（市）國民住宅主管機關之權責，故未繳管理費用訴訟應
    由直轄市、縣（市）國民住宅主管機關提起，被上訴人雖受
    訴外人臺北市政府都市發展局（下稱都發局）依國民住宅管
    理維護辦法第6 條之規定辦理國民住宅社區維護工作，然被
    上訴人之職權應僅限於國民住宅社區管理維護辦法第8 條所
    定之事項而已，尚不包括提起訴訟之權利，被上訴人自不具
    當事人能力。
  (三)又原審判決認被上訴人係臺北市國民住宅主管機關輔導成立
    之社區管理委員會，而被上訴人之法定代理人甲○即第7 屆
    主任委員係依據國民住宅社區管理維護辦法暨同辦法臺北市
    補充規定選任產生；然國民住宅條例第18條已於94年刪除，
    國民住宅社區管理維護辦法應失去制訂定之法源依據失效，
    甲○自無從當選被上訴人之主任委員，都發局亦無從委任被
    上訴人行使社區管理維護工作。
  (四)聲明：
  1.原判決廢棄。
  2.被上訴人在第一審之訴駁回。
二、按小額程序之第二審判決，依上訴意旨足認上訴為無理由者
    ，得不經言詞辯論為之，民事訴訟法第436條之29第2款定有
    明文。經查，上訴人所提前開上訴意旨(一)、(二)關於被上訴人
    是否具有當事人能力之部分，業於原審訴訟程序中提出且經
    原審判決予以審酌，而上訴人既就被上訴人係屬臺北市依國
    民住宅條例第6 條直接興建之國民住宅社區，並係經臺北市
    國民住宅主管機關輔導成立之社區管理委員會等情不爭執，
    且有臺北市政府都市發展局99年2月9日北市都管字第099308
    61101 號函在卷可稽，即應認本件適用國民住宅條例無訛，
    且依國民住宅條例第1 條後段之規定，如國民住宅條例未規
    定時，應適用公寓大廈管理條例之規定補充之。基此，原審
    援引公寓大廈管理條例第38條第1 項之規定，認被上訴人具
    當事人能力，於法尚無違誤，上訴人再執相同理由提起本件
    上訴，應認其上訴為無理由。此外，就上訴人指摘上揭上訴
    意旨(三)之部分，國民住宅條例第18條雖確於94年1 月26日刪
    除，惟上訴人在原審自承訴外人即臺北市延壽國宅H3社區公
    寓大廈管理委員會尚未經都發局提撥國民住宅管理維護基金
    ，則原審依同日修正之國民住宅條例第18條之1第3項之規定
    ，認上訴人猶須向被上訴人繳交管理費，於法亦無違誤，上
    訴人提起本件上訴，顯無理由。從而，原審為被上訴人勝訴
    之判決，核無不合，上訴論旨猶執前詞，指摘原判決違背法
    令，求予廢棄改判，依其上訴意旨為無理由，爰依民事訴訟
    法第436條之29第2款之規定，不經言詞辯論，以判決駁回之
    。
三、據上論結，本件上訴為無理由，依民事訴訟法第436 條之29
   第2款、第436 條之32第1項、第2項、第449條第1項、第78條
   、第436條之19第1項，判決如主文。
中    華    民    國    99    年    9    月    13     日
                  民事第二庭  審判長法  官  張松鈞
                                    法  官  林玲玉
                                    法  官  羅郁婷
以上正本係照原本作成。
本判決不得上訴。
中    華    民    國    99    年    9     月    14    日
                                    書記官  楊婷雅

司法院資訊處製作；財團法人民間司法改革基金會備份。
